【裁判字號】    97,訴,482
【裁判日期】    971023
【裁判案由】    毒品危害防制條例
【裁判全文】
臺灣苗栗地方法院刑事判決               97年度訴字第482號
公  訴  人  臺灣苗栗地方法院檢察署檢察官
被      告  甲○○
                      號
指定辯護人  廖志祥律師
被      告  乙○○
                    （現於臺中戒治所強制戒治中）
選任辯護人  廖宜祥律師
上列被告等因毒品危害防制條例案件，經檢察官提起公訴（97年
度偵字第2087號、97年度偵字第2990號），本院判決如下：
    主    文
甲○○販賣第一級毒品，累犯，處有期徒刑拾伍年陸月。又共同
販賣第一級毒品，未遂，累犯，處有期徒刑捌年；扣案之第一級
毒品海洛因壹包（驗餘後淨重零點零陸公克）沒收銷燬之。
販賣第一級毒品所得新臺幣玖佰元，應與乙○○連帶沒收。應執
行有期徒刑拾陸年；扣案之第一級毒品海洛因壹包（驗餘後淨重
零點零陸公克）沒收銷燬之。販賣第一級毒品所得新臺幣玖
佰元，應與乙○○連帶沒收。
乙○○共同販賣第一級毒品，未遂，處有期徒刑柒年陸月；扣案
之第一級毒品海洛因壹包（驗餘後淨重零點零陸公克）沒收
銷燬之。販賣第一級毒品所得新臺幣玖佰元，應與甲○○連帶沒
收。
    事    實
一、甲○○前於民國95年間，因違反毒品危害防制條例案件，經
    本院以95年度易字第576 號、96年度易字第1 號、96年度易
    字第58號判決分別判處有期徒刑8 月、8 月、8 月確定，嗣
    因符合中華民國96年罪犯減刑條例之規定，經減刑為有期徒
    刑4 月、4 月、4 月，並定應執行刑為有期徒刑10月確定，
    甫於96年9 月27日縮刑期滿執行完畢。
二、甲○○（綽號「雞毛」）仍不知悔改，本身染有施用毒品之
    惡習，明知海洛因為毒品危害防制條例第2 條第2 項第1款
    所管制之第一級毒品，未經允許不得持有、販賣，竟基於販
    賣第一級毒品海洛因以營利之犯意，於下列時間、地點，分
    別為下列之行為：
  (一)於97年5 月2 日下午2 時許，在苗栗縣頭份鎮○○路「圓寶
    遊藝場」，以新臺幣（下同）800 元之價格，販賣海洛因1
    包（重量不詳，以夾鍊袋包裝）予乙○○，惟因乙○○身上
    沒錢，甲○○遂同意待乙○○有錢時再支付。乙○○於取得
    毒品後約半小時，即在苗栗縣頭份鎮○○街「苗栗客運」前
    ，以將海洛因摻入香菸，點燃吸食之方式，施用上開購得之
    海洛因1 次（乙○○施用毒品部分業經本院裁定送觀察、勒
    戒，並因有繼續施用毒品傾向，經本院裁定令入戒治處所施
    以強制戒治）。
  (二)於97年5 月2 日下午5 時42分24秒、5 時53分13秒、5 時57
    分24秒許，由丁○○（涉嫌違反毒品危害防制條例部分，另
    案由檢察官偵辦）以其所有之0000-000000 號行動電話，撥
    打甲○○所持用之0000-000000 號行動電話與甲○○聯繫，
    欲向甲○○購買海洛因1 包（價格約1,000 元），甲○○予
    以應允後，與丁○○約定在苗栗縣頭份鎮○○路951 號之亞
    立飯店，丁○○便前往亞立飯店等候甲○○，因丁○○久候
    不到甲○○，適遇見行經該處之乙○○，便向其詢問是否知
    悉甲○○所在，乙○○回覆知悉後，丁○○即拜託乙○○代
    為前去通知甲○○其已到達，乙○○便前往亞立飯店的中庭
    ，適巧甲○○下樓來到中庭，乙○○即轉告甲○○丁○○已
    在外等候，甲○○遂交付海洛因1 包（含袋重0.2 公克，驗
    餘後淨重0.0336公克）予乙○○，並要求乙○○交予在外等
    後之丁○○，且告知丁○○會付錢等語，乙○○亦明知海洛
    因為毒品危害防制條例第2 條第2 項第1 款所管制之第一級
    毒品，未經允許不得持有、販賣，竟因先前向甲○○購買海
    洛因時賒欠價金，自覺虧欠甲○○，乃同意替甲○○交付，
    旋於同日下午6 時5 分許，持上開甲○○所交付之海洛因1
    包，至亞立飯店對面之頭份鎮農會前欲交付予丁○○，於丁○○交付900 元（因丁○○未帶足1,000 元，先交付900 元
    ）予乙○○，而乙○○正欲將該包海洛因交予丁○○之際，
    適為苗栗縣警察局頭份分局頭份派出所警員傅玉郎、許時明
    當場發現加以盤查，乙○○隨即將尚未交付之海洛因丟棄地
    上而未遂，惟其手上仍持有丁○○交付之現金900 元，而丁○○則趁隙逃離，然隨即為追緝之員警查獲，並於乙○○身
    上扣得現金900 元、丟棄地上之海洛因1 包（含袋重0.2 公
    克，驗餘後淨重0.0336公克），及在丁○○身上扣得其所持
    用之行動電話（含門號0000-000000 號SIM 卡1 張）1 支，
    且經由其等之供述而循線查悉上情。
三、案經苗栗縣警察局頭份分局報請臺灣苗栗地方法院檢察署檢
    察官偵查起訴。
    理  由
壹、有關證據能力部分：
一、按被告以外之人於偵訊中向檢察官所為之陳述，除顯有不可
    信之情況者外，得為證據，刑事訴訟法第159 條之1 第2項
    定有明文。而所謂不可信情況之認定，法院應審酌被告以外
    之人於陳述時之外在環境及情況，例如：陳述時之心理狀況
    、有無受到外力干擾等，以為判斷之依據，故係決定陳述有
    無證據能力，而非決定陳述內容之證明力。是被告以外之人
    前於偵查中已具結而為證述，除反對該項供述得具有證據能
    力之一方，已釋明「顯有不可信之情況」之理由外，皆得為
    證據；又司法實務運作上，咸認偵查中檢察官向被告以外之
    人所取得之陳述，原則上均能遵守法律規定，不致違法取供
    ，其可信性極高，因而明定除顯有不可信之情況者外，得為
    證據，即被告以外之人於偵查中依法應具結者已具結，向檢
    察官所為之陳述，原則上具有證據能力，於例外「顯有不可
    信之情況」，始不具證據能力。本案證人丁○○、證人即共
    同被告乙○○在偵查中以證人身份作證，經檢察官告以具結
    之義務及偽證之處罰，已經具結而擔保其證述之真實性，且
    無證據顯示係遭受強暴、脅迫、詐欺、利誘等外力干擾情形
    ，或在影響其等心理狀況致妨礙其自由陳述等顯不可信之情
    況下所為，其陳述既無顯不可信之情況，依前開說明，證人
    丁○○、證人即共同被告乙○○於偵查中之證述，自有證據
    能力。
二、按現行刑事訴訟法第287 條之2 規定「法院就被告本人之案
    件調查共同被告時，該共同被告準用有關人證之規定」，即
    共同被告對於其他共同被告之案件而言，為被告以外之第三
    人，本質上屬於證人，為確保被告對證人之對質詰問權，證
    人於審判中，應依法定程序，到場具結陳述，並接受被告之
    詰問，其陳述始得作為認定被告犯罪事實之判斷依據。本件
    證人即共同被告乙○○於本院97年10月2 日審理時，以證人
    之身分作證，並經交互詰問，已確實保障被告甲○○之訴訟
    權。因此，本院就共同被告乙○○之供述，已予共同被告甲○○有對質詰問之機會，故本院就共同被告間所為證據調查
    之程序，業已踐行法定之程序，本院認本件以共同被告之陳
    述作為證據為適當。
三、本案檢察官、被告2 人及渠等之辯護人並未就除上列以外，
    其餘卷內證據資料之證據能力有所爭執，且迄於言詞辯論終
    結前，均未主張有刑事訴訟法第159 條第1 項不得為證據之
    情形，是應認已同意卷內上列以外之證據均得作為證據，且
    經本院審酌後，認無不適當之情形，應認本案其餘調查之卷
    內證據均有證據能力，先予敘明。
貳、認定犯罪事實所憑之證據及理由：
一、訊據被告甲○○矢口否認有前揭犯行，辯稱：97年5 月2 日
    當天伊都在亞立飯店，沒有到過「圓寶遊藝場」，也沒有販
    賣海洛因予乙○○，而當天下午5 時左右，丁○○確實曾經
    撥打電話與伊聯絡，但電話中丁○○僅係詢問伊現在何處，
    並未談及購買海洛因之事，伊在亞立飯店時，有看到丁○○
    被警察逮捕時，遭警察追打，伊懷疑丁○○指證伊販賣毒品
    係因為遭警員刑求所致云云。被告乙○○則對於前揭時、地
    幫忙甲○○交付毒品海洛因予丁○○，並於收取丁○○所交
    付之900 元，然尚未交付海洛因之際，即為警查獲等情，坦
    承不諱，惟抗辯：伊僅係幫忙甲○○交付毒品，並非一起販
    毒，應係幫助犯云云。經查：
  (一)被告甲○○販賣第一級毒品海洛因予乙○○部分：
  1.此部分之事實，業據證人乙○○於97年5 月3 日檢察官偵訊
    中具結證稱：伊在97年5 月2 日下午2 點左右，在「圓寶遊
    藝場」遇見甲○○，伊跟綽號「雞毛」之甲○○拿海洛因1
    小包，「雞毛」說800 元，但伊沒有付錢，先用欠的，伊在
    拿到海洛因約半小時後，就在圓寶遊藝場附近，以將海洛因
    摻入香菸點燃吸食之方式用掉了等語（見臺灣苗栗地方法院
    檢察署97年偵字第2087號卷第96-97 頁）；嗣於97年10月2
    日本院審理時亦結證稱：伊曾經看過朋友跟甲○○拿毒品，
    所以案發當天在「圓寶遊藝場」看到甲○○就去問他有沒有
    毒品，甲○○拿1 小包海洛因（約800 元）給伊，伊先用欠
    的等語（見本院卷第136-138 、143-144 頁）。經核證人乙○○前後之指證一致，且其與被告甲○○並無恩怨、過節，
    此為被告甲○○所不否認（見本院卷第166 頁），當無蓄意
    誣陷被告甲○○之理，其前開證詞應具憑信性，而堪予採信
    。
  2.再參以證人乙○○為警查獲後，於97年5 月2 日下午6 時40
    分在頭份派出所所採集之尿液，經送檢驗結果，確呈現海洛
    因代謝物嗎啡陽性反應，此有詮昕科技股份有限公司97年5
    月19日出具之濫用藥物尿液檢驗報告、苗栗縣警察局頭份分
    局尿液採驗作業管制紀錄各1 份附卷足（見同上偵查卷第13
    5-136 頁），更足以佐證證人乙○○證述內容之真實性。
  3.綜上事證，被告甲○○此部分犯行，事證已臻明確，其空言
    否認犯罪，自不足採信，其此部分犯行堪以認定。
  (二)被告甲○○、乙○○販賣第一級毒品海洛因予丁○○部分：
  1.被告乙○○於警詢、偵查及本院審理時均供承：97年5 月2
    日下午5 、6 點左右，伊在前往下公園的路上遇見丁○○，
    丁○○問伊有沒有看到甲○○，伊說有，丁○○要伊幫他，
    伊就去亞立飯店樓下，在亞立飯店中庭，綽號「雞毛」之男
    子（指甲○○）就拿1 包海洛因給伊，要伊交給在對面等的
    丁○○，但還沒有將海洛因交給丁○○，警察就衝上來了，
    但是丁○○已經交給伊1 張500 元，4 張100 元之紙鈔，伊
    之所以幫「雞毛」將毒品交給丁○○，係因為伊跟「雞毛」
    買毒品時，「雞毛」說錢可以先欠著，「雞毛」就是甲○○
    等語（見同上偵查卷第11-13 、19、95-96 、129-130 、本
    院卷第90、140- 142、147-148 頁），其對於有於案發時、
    地，替被告甲○○交付海洛因1 包予丁○○，並收取丁○○
    所交付之900 元乙情坦承不諱；且被告乙○○於檢察官偵查
    及本院審理中經以證人之身分命其具結後，其先後證述內容
    均與上開供述內容一致。
  2.證人丁○○於97年5 月3 日檢察官偵訊時具結證稱：伊於97
    年5 月2 日傍晚5 點多，以持用之0000-000000 號行動電話
    打電話給綽號「雞毛」的人，「雞毛」的電話輸入在伊的行
    動電話裡面，伊共打3 通電話給「雞毛」，第一通是從伊住
    處到頭份的路上，問他（指甲○○）在哪裡，他說在頭份農
    會對面的亞立飯店，第二通是快到頭份時，有告訴「雞毛」
    ，伊快到了，第三通是告訴「雞毛」伊已經在樓下了，「雞
    毛」說他馬上下來，伊打電話給「雞毛」是要向他買海洛因
    ，電話中並沒有講明數量及價格，通常沒有講明就是拿1 小
    包，1 小包約1,000 元，伊在亞立飯店樓下等的時候，乙○○走過來，因伊之前看過乙○○跟「雞毛」在一起，伊問乙○○是否「雞毛」叫你下來，乙○○說是，伊先給乙○○
    900 元，乙○○正要將毒品交給伊時，警察就來了，伊還沒
    拿到毒品，甲○○就是綽號「雞毛」的人等語（見同上偵卷
    第90-91 頁）；其復於本院97年10月2 日審理時到庭結證：
    伊在「圓寶遊藝場」認識甲○○，而乙○○也曾經在「圓寶
    遊藝場」看過，有幾次遇到甲○○時，有看到乙○○在旁邊
    ，乙○○有白斑，樣子比較好記，今年過完年左右，在「圓
    寶遊藝場」遇到甲○○時，有跟他留過電話，案發當天伊有
    打電話問甲○○有沒有東西，他就叫伊到亞立飯店那邊，電
    話中沒有說數量價格，是靠默契，當天伊先打電話給甲○○
    ，問他有沒有東西，他說在亞立飯店樓下等他，伊到亞立飯
    店時，再打電話跟他說伊到了，約5 到10分鐘甲○○都沒有
    下來，伊就遇到乙○○，就問他有沒有看到「雞毛」，甲○○叫「雞毛」，乙○○就走進中庭，因伊在對面車上，不知
    道乙○○有無上樓，在等的時候，伊又有打電話給甲○○，
    他就說快下來了，沒多久，乙○○就走出來，伊就把900 元
    交給他，警察就來了，毒品伊並沒有拿到等語（見本院卷第
    153-157 、159 頁），核與被告乙○○於警詢、偵查及本院
    審理時之供述暨其以證人身分具結後之證述情節相符。
  3.又證人丁○○於97年5 月2 日下午6 時5 分許，在苗栗縣頭
    份鎮○○路890-2 號之頭份農會前為警查獲時，經警檢視其
    持用之行動電話通話紀錄，確於97年5 月2 日下午5 時56分
    有與「雞毛」0000-000000 號通話之紀錄，且經調閱證人丁○○所持用之0000000000號行動電話97年5 月2 日之通聯紀
    錄後，於97年5 月2 日下午5 時42分24秒、5 時53分13秒、
    5 時57分24秒許，該門號確實有與0000-000000 號行動電話
    聯繫之紀錄，而該0000-000000 號行動電話係被告甲○○所
    持用等情，亦為被告甲○○所自承，並有行動電話畫面翻拍
    照片1 張、通聯調閱查詢單及雙向通聯紀錄各1 份在卷足參
    （見同上偵查卷第76、108-123 頁、本院卷第30、55頁），
    堪認證人丁○○上開所述並非無據，而證人丁○○與被告甲○○，亦無任何恩怨、過節或糾紛，此為其等所自承，證人
    丁○○應無甘冒偽證罪責，而故意誣指被告甲○○之可能，
    益見證人丁○○之證詞堪以採信。
  4.被告甲○○雖辯稱：伊有看到丁○○被警察毆打，丁○○指
    證伊，應係遭警察刑求所致云云。惟證人丁○○於本院審理
    時證稱：伊在97年5 月2 日被警察逮捕時，伊跑給警察追，
    有被警察用槍托打背後一下，其他並沒有遭到毆打或刑求等
    語（見本院卷第151 、159 頁），是被告甲○○前揭抗辯已
    屬無據。況且，證人丁○○於97年5 月3 日檢察官偵訊時及
    於97年10月2 日本院審理時均為相同之指證，而檢察官之偵
    訊並無證據顯示證人丁○○係遭受強暴、脅迫等外力干擾而
    影響其自由陳述之情況下而為證述，足認證人丁○○之證述
    並無非出於自由意識之情事，被告前揭辯稱，難以採信。
  5.按刑法上之幫助犯，以幫助他人犯罪之意思而參與犯罪構成
    要件以外之行為而成立。又所謂參與犯罪構成要件以外之行
    為者，指其所參與者非直接構成某種犯罪事實之內容，而僅
    係助成其犯罪事實實現之行為而言，茍已參與構成某種犯罪
    事實之一部，即屬分擔實施犯罪之行為，縱以幫助他人犯罪
    之意思而參與，亦仍屬共同正犯（參照最高法院96年台上字
    第7057號判決意旨）。本案被告乙○○雖係基於人情，協助
    被告甲○○交付海洛因予丁○○，並代被告甲○○向丁○○
    收取販賣海洛因之價款，已參與販賣海洛因之構成要件行為
    ，其雖以幫助他人犯罪之意思參與構成犯罪事實之一部，依
    照前述說明，仍係販賣毒品之共同正犯。故被告乙○○及其
    選任辯護人辯稱：被告乙○○應僅構成幫助犯云云，尚非可
    採。
  6.此外，並有扣案海洛因1 包（驗餘後淨重0.0336公克）、現
    金900 元足資佐證；又前揭經當場扣案之白色粉末（即海洛
    因）1 包確含有一級毒品海洛因成份，此有行政院衛生署草
    屯療養院97年7 月21日草療鑑字第0970006215號鑑定書1紙
    可稽（見本院卷第175 頁），更足以佐證被告乙○○之自白
    及證人丁○○證述之憑信性。
  7.從而，被告甲○○所辯應屬事後卸責之詞，不足採信；被告
    甲○○、乙○○此部分事證已臻明確，渠等此部分犯行均堪
    以認定。至於被告甲○○請求傳喚證人邱沐樺、丙○○，證
    明案發當日伊與邱沐樺、丙○○均在亞立飯店9 樓施用毒品
    ，並無交付海洛因與乙○○，及其等均有目擊證人丁○○遭
    警毆打之情事。然而，被告甲○○未能提供證人邱沐樺、丙○○之年籍資料及住居所，以供本院傳喚，且本院審酌上情
    ，認此部分之待證事實已明，並無傳喚證人之必要，附此敘
    明。
二、按販賣毒品之所謂販賣行為，係行為人基於營利之目的，而
    販入或賣出毒品而言。販賣毒品者，其主觀上須有營利之意
    圖，且客觀上有販賣之行為，即足構成，至於實際上是否已
    經獲利，則非所問。又以政府為杜絕毒品之氾濫，對於查緝
    施用及販賣毒品之工作，無不嚴加執行，販賣毒品罪又係重
    罪，設若無利可圖，衡情一般持有毒品之人當無輕易將所持
    有之海洛因轉讓他人而甘冒於再次向他人購買時，有被查獲
    移送法辦危險之理。且毒品海洛因可任意分裝或增減其份量
    ，而每次買賣之價量，亦隨時隨雙方關係之深淺、當時之資
    力、需求程度及對行情之認知等因素，機動的調整，因之販
    賣之利得，除經坦承犯行，或價量均臻明確外，委難察得實
    情，職是之故，縱未確切查得販賣賺取之實際差價，但除別
    有事證，足認係按同一價格轉讓，確未牟利外，尚難執此認
    非法販賣之事證有所不足，致知過坦承者難辭重典，飾詞否
    認者反得逞僥倖，而失情理之平。本案被告甲○○與證人即
    共同被告乙○○、丁○○既非至親或有特殊之情誼關係，若
    無營利之意圖，豈可能僅依證人即共同被告乙○○、丁○○
    之聯絡即交付海洛因供渠等施用？衡情被告甲○○當無甘冒
    刑罰制裁之重典，而毫無利得？被告甲○○顯具有意圖營利
    販賣海洛因之犯意，亦堪認定。
四、綜上所述，本案事證已臻明確，被告甲○○、乙○○販賣第
    一級毒品海洛因之犯行，均堪予認定，應依法論科。
參、論罪科刑部分：
一、查海洛因係毒品危害防制條例第2條第2項第1款所列之第一
    級毒品。核被告甲○○就事實欄二(一)所為，係犯毒品危害防
    制條例第4 條第1 項之販賣第一級毒品罪既遂罪。被告甲○○、乙○○就事實欄二(二)所為，則均係犯毒品危害防制條例
    第4 條第6 項、第1 項之販賣第一級毒品罪未遂罪。公訴意
    旨雖認被告甲○○、乙○○此部分之犯行係構成同條例第4
    條第1 項之販賣第一級毒品既遂罪，惟因被告甲○○雖已與
    證人丁○○就販賣第一級毒品海洛因達成合意，已如前述，
    而已實施犯罪構成要件而著手販賣海洛因毒品之行為，然證
    人丁○○與被告乙○○交易之際，即為警查獲，證人丁○○
    並未取得其所購買之海洛因，亦如前述，渠等尚未完成毒品
    交易之結果，難認已達於既遂之程度，應認該次販賣第一級
    毒品之犯行僅止於未遂（參照最高法院96年台上字175 號判
    決意旨），公訴意旨容有誤會，惟因罪名同為販賣第一級毒
    品罪，僅行為態樣有既遂未遂之分，即無庸變更起訴法條。
    又被告甲○○、乙○○因販賣而持有毒品海洛因之低度行為
    ，均應為販賣之高度行為所吸收，不另論罪。被告甲○○、
    乙○○等2 人就事實欄二(二)部分，被告乙○○雖以幫助被告
    甲○○販賣海洛因之犯罪意思而參與，然已參與販賣毒品之
    構成要件行為，仍屬共同正犯。被告甲○○所犯上開販賣第
    一級毒品既遂罪及販賣第一級毒品未遂罪，犯意各別，時間
    及地點不同，行為不同，應予分論併罰。
二、被告甲○○前有如事實欄一所載之刑案科刑及執行紀錄，於
    96年9 月27日執行完畢等情，有臺灣苗栗地方法院檢察署刑
    案資料查註紀錄表及臺灣高等法院被告前案紀錄表各1 份在
    卷可稽，被告甲○○受有期徒刑之執行完畢後，5 年內故意
    再犯本案前揭之罪，為累犯，除販賣第一級毒品罪之法定本
    刑為死刑及無期徒刑部分不得加重外，餘依法加重其刑。被
    告甲○○、乙○○2 人就事實欄二(二)部分，已著手於犯罪行
    為之實行，惟尚未將毒品交付購買者而尚未完成毒品交易，
    ，為未遂犯，被告甲○○、乙○○此部分之犯行，均應依刑
    法第25條第2 項之規定，減輕其刑，並就被告甲○○販賣未
    遂部分先加後減。
三、另按犯毒品危害防制條例第4 條第1 項至第4 項、第5 條第
    1 項至第4 項前段、第6 條第1 項至第4 項、第7 條第1項
    至第4 項、第8 條第1 項至第4 項、第10條或第11條第1項
    、第2 項之罪，供出毒品來源，因而破獲者，得減輕其刑，
    毒品危害防制條例第17條定有明文；其立法用意，旨在鼓勵
    被告供出其所製造、運輸、販賣或持有之毒品來源，俾追究
    出該毒品之前手，以澈底清除毒品氾濫，故所謂「供出毒品
    來源」係指具體供出上游之毒品來源，以防止毒品之蔓延而
    言；如僅供出共犯，而未供出上游之毒品來源，即不得依前
    開法條減輕其刑（最高法院95年度台上字第489 號判決可資
    參照）。本案被告乙○○固於警詢時即坦承係由被告甲○○
    提供海洛因予丁○○交易等情，且被告甲○○亦經檢察官以
    販賣第一級毒品罪提起公訴，惟被告乙○○並非向被告甲○○購買海洛因以販賣牟利，而係被告甲○○提供海洛因交付
    被告乙○○轉交海洛因予丁○○及收取價款，已如前述，其
    與被告甲○○為共同正犯，則縱使被告乙○○於偵查階段供
    出被告甲○○，亦僅屬供出共犯，並未供出上游之毒品來源
    ，參酌首揭所述，自不得依據毒品危害防制條例第17條之規
    定減輕其刑，故被告乙○○之選任辯護人主張：因被告乙○○之供述，而查獲被告甲○○，有毒品危害防制條例第17條
    規定之適用乙節，尚有未洽。
四、又按犯罪之情狀顯可憫恕，認科以最低度刑仍嫌過重者，得
    酌量減輕其刑，刑法第59條定有明文。而販賣第一級毒品罪
    之法定刑為死刑或無期徒刑，然同為販賣第一級毒品之人，
    其原因動機不一，犯罪情節未必盡同，或有大盤毒梟者，亦
    有中、小盤之分，甚或僅止於吸毒者友儕間為求互通有無之
    有償轉讓者亦有之，其販賣行為所造成危害社會之程度自屬
    有異，法律科處此類犯罪，所設之法定最低本刑卻同為「死
    刑或無期徒刑」，不可謂不重。於此情形，倘依其情狀處以
    較輕之徒刑，即足以懲儆，並可達防衛社會之目的者，自非
    不可依客觀之犯行與主觀之惡性二者加以考量其情狀，是否
    有可憫恕之處，適用刑法第59條之規定酌量減輕其刑，期使
    個案裁判之量刑，能斟酌至當，符合比例原則。本案被告甲○○所為販賣第一級毒品部分，販賣次數僅有2 次，販賣毒
    品數量非鉅，尚未獲取利益即遭查獲，並非惡性極重之大毒
    梟，且被告乙○○僅係協助被告甲○○交付毒品，並未獲得
    任何利益，倘就被告甲○○販賣第一級毒品既遂部分及被告
    甲○○、乙○○販賣第一級毒品未遂部分，依據未遂犯之規
    定減輕其刑，各科以法定最低刑度，均猶嫌過重，難謂符合
    罪刑相當性及比例原則，更無從與大毒梟之惡行有所區隔，
    客觀上足以引起一般之同情，其犯罪情狀尚有可憫之處，所
    犯上開販賣第一級毒品各罪，均爰依刑法第59條規定，減輕
    其刑，並就被告甲○○販賣第一級毒品既遂部分，依刑法第
    71條第1 項之規定就併科罰金部分先加後減，就法定刑為死
    刑、無期徒刑部分則予減輕其刑；就被告甲○○販賣第二級
    毒品未遂部分，則就併科罰金部分先加後遞減之，就法定刑
    為死刑、無期徒刑部分則予遞減輕其刑；就被告乙○○販賣
    第一級毒品未遂部分，均遞予減輕其刑。
五、爰審酌被告甲○○無視於我國政府禁絕毒害之堅定立場，僅
    圖一己私人經濟利益，任將海洛因販賣予他人，致使買受之
    吸毒者更加產生依賴性及成癮性，戕害國民健康與社會治安
    程度至鉅，並考量本案之共犯結構，被告甲○○處於指揮地
    位，被告乙○○僅係幫助甲○○交付毒品及收取價款，且本
    案販賣海洛因之數量非鉅，被告乙○○為警查獲後，始終坦
    承犯行，並供出共犯，得以查獲被告甲○○，部分犯行尚屬
    未遂，被告甲○○否認犯行之犯後態度暨渠等動機、目的、
    智識程度等一切情狀，分別量處如主文所示之刑，並就被告
    甲○○部分，定其應執行之刑，以示懲儆。
六、再按查獲之第一、二級毒品及專供製造或施用第一、二級毒
    品之器具，不問屬於犯人與否，均沒收銷燬之；又犯第4 條
    至第9 條、第12條、第13條或第14條第1 項、第2 項之罪者
    ，其供犯罪所用或因犯罪所得之財物，均沒收之，如全部或
    一部不能沒收時，追徵其價額或以其財產抵償之，毒品危害
    防制條例第18條第1 項前段、第19條第1 項分別定有明文。
    又依毒品危害防制條例第19條第1 項規定內容以觀，必須無
    法沒收之財物始有追徵其價額，或以其財產抵償之問題。如
    該等財物已經扣案，僅於主文宣告沒收即為已足，自無再諭
    知追徵價額或以財產抵償之必要（最高法院95年度台上字第
    5106號刑事判決參照）。又按毒品危害防制條例第19條第1
    項固規定「犯第4 條至第9 條、第12條、第13條或第14條第
    1 項、第2 項之罪者，其供犯罪所用或因犯罪所得之財物，
    均沒收之，如全部或一部不能沒收時，追徵其價額或以其財
    產抵償之」。但共同正犯之犯罪所得為現款時，因係合併計
    算，且於全部或一部不能沒收時，以其財產抵償之，為避免
    執行時發生重複沒收、抵償之情形，故各共同正犯之間係採
    連帶沒收主義，於裁判時僅諭知連帶沒收，不得就全體共同
    正犯之總所得，對各該共同正犯分別重複諭知沒收（最高法
    院97年度台上字第1640號、97年度台上字第1996號判決參照
    ）。另按毒品危害防制條例第19條第1 項關於沒收之規定，
    係採義務沒收主義，於販賣毒品未遂之情形下，縱然販賣之
    一方尚未將毒品交付購買者，而未完成交易，倘購買者已先
    將價金移轉占有交給販賣之一方，該價金即應認屬販賣毒品
    者因犯罪所得之物，予以宣告沒收，否則豈非應發還購買毒
    品之人，殊非立法嚴禁之本旨，此觀該條項所定法文，並未
    排除未遂犯之適用自明，最高法院96年度台上字第175 號刑
    事判決亦著有明文。經查：
  (一)扣案之第一級毒品海洛因1 包（驗餘後淨重0.0336公克），
    係屬查獲之第一級毒品，除檢驗用罄部分業已滅失毋庸宣告
    沒收銷燬外，應依毒品危害防制條例第18條第1 項前段規定
    併予沒收銷燬之；又盛裝上開毒品之包裝袋1 只，因其內毒
    品無法析離完盡，應併予沒收銷燬。
  (二)扣案現金900 元，係證人丁○○交付予被告乙○○之購買海
    洛因之代價，係屬被告2 人犯罪之所得，被告2 人既屬共同
    正犯，依照上開規定，各宣告與共犯連帶沒收之。又被告甲○○雖以1 包800 元之代價，販賣海洛因1 包予證人即共同
    被告乙○○，並同意由乙○○賒欠800 元，尚未取得販賣第
    一級毒品海洛因價款，尚難認被告甲○○因犯罪取得此部分
    財物而有犯罪所得（臺灣高等法院臺中分院97年度上重更(一)
    字第1 號判決意旨參照），爰不予宣告沒收，併予敘明。
  (三)另未扣案之門號0000-000000 號SIM 卡，申請人並非被告甲○○，此有通聯調閱查詢單在卷可參，復無證據證明上開SI
    M 卡申請人已將該門號SIM 卡所有權移轉予被告甲○○，雖
    上開SIM 卡係供本件犯罪使用之物，爰不予宣告沒收。而用
    以插入上開SIM 卡之行動電話，亦未扣案，復無證據證明係
    被告甲○○所有，雖係供本件犯罪使用之物，亦不予宣告沒
    收。至於扣案含門號0000-000000 號SIM 卡1 張之行動電話
    ，係證人丁○○所有，業據其陳明在卷，依法不能宣告沒收
    ，均附此指明。
據上論斷，應依刑事訴訟法第299 條第1 項前段，毒品危害防制
條例第4 條第1 項、第6 項、第18條第1 項、第19條第1 項，刑
法第11條前段、第28條、第25條第2 項、第47條第1 項、第59條
、第51條第5 款，判決如主文。
本案經檢察官黃俊鳴到庭執行職務。
中    華    民    國    97    年    10    月    23    日
                  刑事第三庭  審判長法  官  柳章峰
                                    法  官  顏苾涵
                                    法  官  林佩儒
以上正本證明與原本無異。
如不服本判決，應於判決送達後10日內向本院提出上訴狀（應抄
附繕本），其未敘述上訴理由者，應於上訴期間屆滿後20日內補
提理由書狀於本院，上訴於臺灣高等法院臺中分院。告訴人或被
害人如對於本判決不服者，應具備理由請求檢察官上訴，其上訴
期間之計算係以檢察官收受判決正本之日期為準。
                                    書記官  陳玲君
中    華    民    國    97    年    10    月    23    日
附錄論罪科刑法條：
毒品危害防制條例第4 條：
製造、運輸、販賣第一級毒品者，處死刑或無期徒刑；處無期徒
刑者，得併科新臺幣1千萬元以下罰金。
製造、運輸、販賣第二級毒品者，處無期徒刑或7 年以上有期徒
刑，得併科新臺幣7百萬元以下罰金。
製造、運輸、販賣第三級毒品者，處5 年以上有期徒刑，得併科
新臺幣5百萬元以下罰金。
製造、運輸、販賣第四級毒品者，處3 年以上10年以下有期徒刑
，得併科新臺幣3百萬元以下罰金。
製造、運輸、販賣專供製造或施用毒品之器具者，處1年以上7年
以下有期徒刑，得併科新臺幣1百萬元以下罰金。
前五項之未遂犯罰之。


司法院資訊處製作；財團法人民間司法改革基金會備份。
